臺灣嘉義地方法院刑事判決
110年度交訴字第64號
公  訴  人  臺灣嘉義地方檢察署檢察官
被      告  郭加億



上列被告因公共危險等案件，經檢察官提起公訴（110年度偵字
第3089號），被告就被訴事實為有罪之陳述，經告以簡式審判之
旨，並聽取意見後，經本院合議庭裁定由受命法官獨任行簡式審
判程序，本院判決如下：
    主  文
郭加億犯過失傷害罪，處拘役肆拾日，如易科罰金，以新臺幣壹
仟元折算壹日；又犯剝奪他人行動自由罪，處有期徒刑肆月，如
易科罰金，以新臺幣壹仟元折算壹日；又犯肇事致人傷害逃逸罪
，處有期徒刑陸月，如易科罰金，以新臺幣壹仟元折算壹日。有
期徒刑部分，應執行有期徒刑玖月，如易科罰金，以新臺幣壹仟
元折算壹日。
扣案之膠帶壹包沒收；未扣案之不法所得手機壹支、鉛筆盒壹個
、學生證壹張，均沒收，於全部或一部不能沒收或不宜執行沒收
時，追徵其價額。
    事  實
一、郭加億領有普通小型汽車駕駛執照，於民國110年2月23日17
    時40分許，駕駛車牌號碼000-0000號自用小客車（下稱A車
    ），行經嘉義縣六角鄉157縣道往雙涵村方向行駛，本應注
    意汽車行駛時，駕駛人應注意車前狀況及兩車並行之間隔，
    並隨時採取必要之安全措施，而依當時情形並無不能注意之
    情事，竟疏於注意貿然向右行駛，而追撞同方向、行駛於郭
    加億右前方之自行車騎士陳麗玲，致陳麗玲因而人車倒地，
    受有雙下肢多處挫傷等傷害。
二、郭加億於肇事後即下車察看，見陳麗玲拿出手機欲撥打電話
    予家人，即基於妨害自由之犯意，違反陳麗玲之意願而強行
    取走陳麗玲之手機後，又取走陳麗玲放置在自行車上之書包
    ，將手機及書包放在A車後座，並假意要將陳麗玲載往嘉義
    長庚醫院就醫，陳麗玲因恐遭受不測而聽從郭加億指示坐上
    A車右後座，嗣於同日18時25分許，郭加億將A車開往嘉義長
    庚醫院附近小路停放，並下車至A車後座拿出透明膠帶、不
    透明膠帶各1卷，用以綑綁陳麗玲脖子、臉部、眼睛、嘴巴
    及雙腳等部位，於綑綁過程中，陳麗玲因掙扎遭郭加億徒手
    毆打，致陳麗玲受有左眼窩下挫傷之傷害，而後，郭加億返
    回駕駛座繼續開車，過程中陳麗玲將臉上膠帶卸下，並欲自
    書包中鉛筆盒內拿取美工刀將雙腳上膠帶割開，即遭郭加億
    發覺而將鉛筆盒取走，嗣雙方過程僵持中，郭加億提議以不
    透明膠帶貼住陳麗玲雙眼，且陳麗玲需將學生證交付與郭加
    億，陳麗玲同意後，郭加億始於同日18時45分許，將A車停
    靠在嘉義縣朴子市嘉58線與嘉46線路口，並拿走陳麗玲所有
    之手機1支、鉛筆盒1個、學生證1張後讓陳麗玲下車，陳麗
    玲始獲得釋放。
三、待陳麗玲下車後，郭加億明知陳麗玲因上揭事實欄一、之車
    禍受有前揭傷害，竟基於肇事逃逸之犯意，未對陳麗玲之傷
    勢採取必要救護行為，亦未等待警方到場處理，復未留下聯
    絡方式以便將來釐清事故責任，旋即駕駛A車離開現場。嗣
    因陳麗玲報警而循線查獲上情。
四、案經陳麗玲訴由嘉義縣警察局朴子分局報告臺灣嘉義地方檢
    察署檢察官偵查起訴。
    理  由
一、按除被告所犯為死刑、無期徒刑、最輕本刑為3年以上有期
    徒刑之罪或高等法院管轄第1審案件者外，於第273條第1項
    程序進行中，被告先就被訴事實為有罪之陳述時，審判長得
    告知被告簡式審判程序之旨，並聽取當事人、代理人、辯護
    人及輔佐人之意見後，裁定進行簡式審判程序；除簡式審判
    程序、簡易程序及第376條第1款、第2款所列之罪之案件外
    ，第1審應行合議審判，刑事訴訟法第273條之1第1項、第28
    4條之1分別定有明文。本案被告郭加億係涉犯死刑、無期徒
    刑、最輕本刑為3年以上有期徒刑之罪或高等法院管轄第一
    審案件以外之罪，並於本院行準備程序時就被訴事實為有罪
    之陳述（交訴卷第37頁），本院合議庭依前揭規定，經評議
    結果，裁定改由受命法官獨任行簡式審判程序進行審理，是
    本案之證據調查，依刑事訴訟法第273條之2規定，不受同法
    第159條第1項、第161條之2、第161條之3、第163條之1及第
    164條至第170條規定之限制，合先敘明。
二、得心證之理由：
(一)上開犯罪事實一、至三、部分，業據被告於警詢、偵查、本
    院準備程序及審理中坦承不諱（警卷第1-14頁；偵卷第15-1
    6頁；交訴卷第37、51頁），核與證人即告訴人陳麗玲於警
    詢中指述（警卷第15-23頁）大致相同，並有長庚醫療財團
    法人嘉義長庚紀念醫院診斷證明書（警卷第28頁）、嘉義縣
    警察局朴子分局六腳分駐所受（處）理案件證明單（警卷第
    29頁）、嘉義縣警察局朴子分局扣押筆錄（警卷第30-33頁
    ）、扣押物品目錄表（警卷第34頁）、扣押物品收據（警卷
    第35頁）、指認犯罪嫌疑人紀錄表（警卷第36-38頁）、行
    徑路線及現場監視器位置示意圖（警卷第39頁）、監視器錄
    影翻拍照片（警卷第40-45頁）、車輛詳細資料報表（警卷
    第46頁）、告訴人身上撕下之膠帶照片（偵卷第27頁）、扣
    押物品清單（交訴卷第11頁）、證號查詢汽車駕駛人（交訴
    卷第17頁）附卷可參，並扣有告訴人身上所撕下被告用以綑
    綁告訴人之膠帶1包。
(二)按汽車行駛時，駕駛人應注意車前狀況及兩車並行之間隔，
    並隨時採取必要之安全措施，不得在道路上蛇行，或以其他
    危險方式駕車，道路交通安全規則第94條第3項定有明文。
    查被告領有普通小型汽車駕駛執照，有上開證號查詢汽車駕
    駛人在卷可查，自應遵守上開規定，且依當時情形，客觀上
    並無不能注意之情事，被告駕駛A車行經上開肇事地點，因
    未與告訴人保持安全間隔，而從後方追撞同向右前方騎乘自
    行車之告訴人，被告自有肇事原因而有過失，其造成告訴人
    受有雙下肢多處挫傷等傷害，是被告之過失行為與告訴人所
    受之傷害間顯有相當因果關係，應堪認定。
(三)綜上，本案事證明確，被告犯行堪以認定，應依法論科。
三、論罪科刑：
(一)新舊法比較：按行為後法律有變更者，適用行為時之法律，
    但行為後之法律有利於行為人者，適用最有利於行為人之法
    律，刑法第2條第1項定有明文。查被告行為後，刑法第185
    條之4業經修正，並於110年5月28日公布，於同年月30日施
    行。修正前刑法第185條之4規定：「駕駛動力交通工具肇事
    ，致人死傷而逃逸者，處1年以上7年以下有期徒刑。」，修
    正後則規定：「駕駛動力交通工具發生交通事故，致人傷害
    而逃逸者，處6月以上5年以下有期徒刑；致人於死或重傷而
    逃逸者，處1年以上7年以下有期徒刑。犯前項之罪，駕駛人
    於發生交通事故致人死傷係無過失者，減輕或免除其刑。」
    ，依修正前規定，不分行為人（駕駛人）之犯罪情節輕重，
    其法定刑一律為「1年以上7年以下有期徒刑」；修正後則按
    犯罪情節輕重，如行為人致人受輕傷而逃逸者「處6月以上5
    年以下有期徒刑」，若致人於死或重傷而逃逸者「處1年以
    上7年以下有期徒刑」；且行為人於發生交通事故致人死傷
    係無過失者，則可減輕或免除其刑。經比較後，以修正後之
    規定較有利於被告，依刑法第2條第1項但書規定，應適用行
    為後之刑法第185條之4論處。
(二)按刑法第302條妨害自由罪，原包括私行拘禁及以其他非法
    方法剝奪人之行動自由罪，所謂非法方法，當包括強暴脅迫
    等情事在內，故於實施妨害自由之行為時，縱有以恐嚇、或
    毆打之方式，因而致被害人受有普通傷害之情形者，除行為
    人主觀上另有傷害、恐嚇之犯罪故意外，其低度之普通傷害
    、恐嚇行為均應為妨害自由之高度行為所吸收，應僅論以刑
    法第302條第1項妨害自由一罪，無復論以刑法第277條第1項
    、第304條及第305條之罪之餘地（最高法院93年度台上字第
    1738號判決意旨參照）。查被告就事實欄二、之部分，係先
    違反告訴人意願取走告訴人手機及書包，妨害告訴人就其手
    機及書包權利之行使，告訴人因害怕而搭上A車，後被告在A
    車上以膠帶將告訴人臉部、脖子、眼睛、雙腳等部位綑綁，
    剝奪告訴人之行動自由，且徒手毆打告訴人，復又將告訴人
    鉛筆盒取走等，其傷害、妨害告訴人行使權利之目的均在於
    剝奪告訴人之行動自由，依上開說明，該低度之傷害、強制
    行為，皆應為妨害自由之高度行為所吸收，應僅論以刑法第
    302條第1項之私行拘禁罪。
(三)核被告就上揭事實欄一、至三、所為，係分別犯刑法第284
    條第1項前段之過失傷害罪、刑法第302條第1項剝奪他人行
    動自由罪及修正後刑法第185條之4第1項前段之肇事致人傷
    害逃逸罪。又告訴人於遭拘禁時起至被釋放時止行動自由被
    剝奪之期間，係私行拘禁行為之繼續，只論以一罪。又被告
    所犯上開各罪，犯意各別，行為互殊，應予分論併罰。
(四)爰審酌被告明知其駕車肇致他人受傷，應停留現場處理善後
    並給予必要之救護，或報警處理，竟捨此不為，反將告訴人
    私行拘禁於A車內，並以膠帶將告訴人臉部、雙腳等部位綑
    綁，造成告訴人內心恐懼，剝奪告訴人之行動自由約達1小
    時，且於釋放告訴人後，逕行駕駛A車駛離，除增加告訴人
    生命身體法益之風險外，更損及社會大眾對於交通安全之一
    般性信賴，所為實不足取；惟考量被告尚無刑事犯罪之前案
    紀錄，有臺灣高等法院被告前案紀錄表可佐，素行尚佳，及
    坦承犯行之犯後態度，另因告訴人無意願故被告迄未與告訴
    人達成調解等節，暨本案犯罪動機、所使用手段、造成法益
    侵害程度等，復酌被告於本院審理中自述無業、高職畢業之
    智識程度、平常與母親及弟弟同住（交訴卷第57頁）等一切
    情狀分別量處如主文第1項所示之刑，並均諭知易科罰金之
    折算標準。另依刑法第51條第5款規定，就宣告有期徒刑部
    分，參酌被告本案所犯各罪類型、其情節、不法與罪責程度
    ，及對其施以矯正之必要性，本於罪責相當之要求，依法定
    其應執行刑如主文第1項所示，並諭知易科罰金之折算標準
    。
(五)沒收部分：
　⒈扣案之膠帶1包：為被告所有供本案綑綁告訴人所用之物，依
    刑法第38條第2項規定宣告沒收。
　⒉未扣案之告訴人手機1支、鉛筆盒1個、學生證1張：為被告為
    事實欄二、之犯行時，自告訴人身上取得之犯罪所得，且未
    扣案，應予宣告沒收，並於全部或一部不能沒收或不宜執行
    沒收時，追徵其價額。
　⒊未扣案透明膠帶及不透明膠帶各1只：為被告供上開事實欄二
    、犯行所用之物，經被告自承在卷（交訴卷第37頁），惟未
    據扣案，被告亦稱：不知道丟去哪裡了等語（交訴卷第37頁
    ），是就此2只膠帶沒收或追徵與否，對於被告不法行為之
    非難，抑或刑罰之預防或矯治目的助益甚微，欠缺刑法上之
    重要性，且若另外開啟執行程序顯不符經濟效益，為免執行
    困難及耗費資源，爰依刑法第38條之2第2項規定不宣告沒收
    或追徵。
據上論斷，應依刑事訴訟法第273條之1第1項、第299條第1項前
段（本件採判決精簡原則，僅引述程序法條），判決如主文。
本案經檢察官賴韻羽提起公訴，檢察官陳昱奉到庭執行職務。
中　　華　　民　　國　　110 　年　　8 　　月　　11　　日
                  刑事第四庭    法　官　沈芳伃
以上正本證明與原本無異。
如不服本判決應於收受判決後20日內向本院提出上訴書狀，並應
敘述具體理由；其未敘述上訴理由者，應於上訴期間屆滿後20日
內向本院補提理由書（均須按他造當事人之人數附繕本）「切勿
逕送上級法院」。告訴人或被害人如對於本判決不服者，應具備
理由請求檢察官上訴，其上訴期間之計算係以檢察官收受判決正
本之日期為準。
中　　華　　民　　國　　110 　年　　8 　　月　　11　　日
                                書記官　張簡純靜
附錄本案論罪科刑法條全文：
《中華民國刑法第284條》
因過失傷害人者，處1年以下有期徒刑、拘役或10萬元以下罰金
；致重傷者，處3年以下有期徒刑、拘役或30萬元以下罰金。

《中華民國刑法第302條》
私行拘禁或以其他非法方法，剝奪人之行動自由者，處5年以下
有期徒刑、拘役或9千元以下罰金。
因而致人於死者，處無期徒刑或7年以上有期徒刑，致重傷者，
處3年以上10年以下有期徒刑。
第1項之未遂犯罰之。

《中華民國刑法第185條之4》
駕駛動力交通工具發生交通事故，致人傷害而逃逸者，處6月以
上5年以下有期徒刑；致人於死或重傷而逃逸者，處1年以上7年
以下有期徒刑。
犯前項之罪，駕駛人於發生交通事故致人死傷係無過失者，減輕或免除其刑。